【裁判字號】    99,司家聲,397
【裁判日期】    991129
【裁判案由】    變賣遺產
【裁判全文】
臺灣新竹地方法院民事裁定           99年度司家聲字第397號
聲  請  人  行政院國軍退除役官兵輔導委員會新竹榮民服務處
法定代理人  董龍泉
上列聲請人聲請變賣遺產事件，本院裁定如下：
    主      文
准聲請人變賣被繼承人王厚華遺留如附表之不動產。
聲請費用新台幣壹仟元由被繼承人王厚華遺產負擔。
    理      由
一、本件聲請意旨略以：已故退除役官兵王厚華（民國○○年○月
    ○日生，身分證統一編號：Ｚ000000000號）於民國79年12月
    17日亡故，其在臺灣無繼承人，聲請人為其法定遺產管理人
    ，依法管理被繼承人王厚華遺產，並經本院以80年度家催字
    第59號裁定公示催告在案。又聲請人依民法第1179條、兩岸
    人民關係條例第67條、第68條、第69條、退除役官兵死亡無
    人繼承遺產管理辦法第8之1條，及司法院86年6月24日（86
    ）祕台廳民三字第09090號函示內容：「其有關遺產變賣，
    應得法院或親屬會議之同意，不得自行變賣‧‧‧」等規定
    ，其中兩岸人民關係條例第68條第4項規定：「本條例中華
    民國八十五年九月十八日修正生效前，大陸地區人民未於第
    六十六條所定期限內完成繼承之第一項及第二項遺產，由主
    管機關逕行捐助設置財團法人榮民榮眷基金會‧‧‧」，茲
    因被繼承人王厚華亡故於79年12月17日，其遺產依前開規定
    捐助設置財團法人榮民榮眷基金會，現財團法人榮民榮眷基
    金會委請聲請人代為辦理被繼承人王厚華遺留不動產標售，
    所得價款全數捐助財團法人榮民榮眷基金會，爰聲請准依市
    價變賣被繼承人王厚華之不動產等語，並提出本院80年度家
    催字第59號民事裁定影本、財團法人榮民榮眷基金會書函、
    土地登記謄本、新竹縣稅捐稽徵處房屋稅籍證明書、登報報
    紙正本等件為證。
二、按遺產管理人為清償債權或交付遺贈物，有變賣遺產之必要
    者，依民法第1179條第2 項後段之規定，固須經親屬會議之
    同意始得為之。惟如繼承開始時，繼承人有無不明，且不能
    依同法第1177條規定由親屬會議選定遺產管理人，依非訟事
    件法第78條第1項規定，則應由法院裁定指定之，依同條第2
    項準用民法第1179條之結果，該指定遺產管理人自亦應受法
    院之監督，其管理行為依法應經親屬會議同意者，自應由法
    院代親屬會議處理，方能貫徹法院指定遺產管理人之立法旨
    趣。
三、經查，聲請人主張之事實，業據其提出除戶戶籍謄本、榮民
    基本資料、土地登記謄本、新竹縣稅捐稽徵處房屋稅籍證明
    書、本院80年度家催字第59號民事裁定影本、登報報紙正本
    等件為證，堪認為真實。從而，本件聲請，於法並無不合，
    應予准許。
四、依非訟事件法第157 條，裁定如主文。
五、如對本裁定抗告，須於裁定送達後10日之不變期間內，向本
    院提出抗告狀，並繳納抗告費新臺幣1,000元。
中    華    民    國    99    年    11  月    29      日
                  家事法庭司法事務官
附表：
┌──┬───────────────────┬──┬──────┬──────┬────┐
│ 編 │         土   地   座   落            │ 地 │            │            │        │
│    ├───┬───┬───┬──┬────┤    │面       積 │  權利範圍  │ 備   考│
│ 號 │縣(市)│鄉鎮市○  段  ○○段│地   號 │    │（平方公尺）│            │        │
│    │      │區    │      │    │        │ 目 │            │            │        │
├──┼───┼───┼───┼──┼────┼──┼──────┼──────┼────┤
│ 1  │新竹縣│新埔鎮○○○段│    │526     │ 建 │16.05       │   全   部  │        │
│    │      │      │      │    │        │    │            │            │        │
└──┴───┴───┴───┴──┴────┴──┴──────┴──────┴────┘
┌──┬───────────────────┬─────────┬──────┬────┐
│ 編 │       建    物    門     牌          │     建物面積     │  權利範圍  │ 備  考 │
│ 號 │                                      │   （平方公尺）   │            │        │
├──┼───────────────────┼─────────┼──────┼────┤
│    │                                      │                  │            │        │
│ 1  │新竹縣新埔鎮○○里○○路278號（稅籍編 │                  │  全    部  │        │
│    │號：00000000000號）                   │                  │            │        │
│    │                                      │                  │            │        │
└──┴───────────────────┴─────────┴──────┴────┘

司法院資訊處製作；財團法人民間司法改革基金會備份。
